臺灣雲林地方法院民事簡易判決
111年度簡字第17號
原      告  張朝棠  

被      告  邱士佳  
訴訟代理人  楊竹成  
上列當事人間過失傷害案件，原告提起刑事附帶民事訴訟請求損
害賠償，經本院刑事庭以110年度交附民字第179號裁定移送前來
，本院於民國111年8月5日言詞辯論終結，判決如下：
    主  文
被告應給付原告新臺幣貳拾伍萬捌仟零伍拾柒元，及自民國111
年5月3日起至清償日止，按年息百分之5計算之利息。
原告其餘之訴駁回。 
訴訟費用由被告負擔百分之十七，餘由原告負擔。
本判決原告勝訴部分得假執行。
    事實及理由
壹、程序方面
一、按因犯罪而受損害之人，於刑事訴訟程序固得附帶提起民事
    訴訟，對於被告請求回復其損害，但其請求回復之損害，以
    被訴犯罪事實所生之損害為限，否則縱令得依其他事由，提
    起民事訴訟，亦不得於刑事訴訟程序附帶為此請求（最高法
    院97年度台上字第1809號判決意旨參照）。又刑事附帶民事
    訴訟，經刑事庭依刑事訴訟法第504條第1項規定裁定移送於
    同院民事庭後，民事庭如認其不符同法第487條第1項規定之
    要件時，應許原告得繳納裁判費，以補正起訴程式之欠缺（
    最高法院民事大法庭108年度台抗大字第953號裁定意旨參照
    ）。本件原告提起刑事附帶民事訴訟，惟就其主張被告應賠
    償其機車損害部分，非屬被訴犯罪事實所生之損害，該部分
    之訴並非合法，而原告已於民國111年3月30日補繳此部分裁
    判費用，依最高法院民事大法庭108年度台抗大字第953號裁
    定意旨，堪認已補正此部分程式之欠缺，先予敘明。
二、按訴狀送達後，原告不得將原訴變更或追加他訴，但擴張或
    減縮應受判決事項之聲明者，不在此限；民事訴訟法第255 
    條第1 項第3 款定有明文。查：原告起訴時，其訴之聲明原
    聲明請求：㈠被告應給付原告新臺幣（下同）1,380,000元，
    及自起訴狀繕本送達翌日起至清償日止，按年息百分之5計
    算之利息。㈡願供擔保請准宣告假執行。嗣於111年5月3日當
    庭變更訴之聲明為：被告應給付原告1,473,785元，及自111
    年5月3日起至清償日止，按年息百分之5計算之利息（見本
    院卷一第161頁），核原告所為係擴張及減縮應受判決事項
    之聲明，揆諸上開規定，應予准許。　
貳、實體方面
一、原告起訴主張：
　㈠被告於109年6月11日18時15分許，駕駛車牌號碼000-0000號
    自用小客車，途經雲林縣○○市○○路000號前時，本應注意車
    輛在同一車道行駛時，除擬超越前車外，後車與前車之間應
    保持隨時可以煞停之距離，且車輛行駛時，駕駛人應注意車
    前狀況，並隨時採取必要之安全措施，而依當時係天氣晴、
    路面乾燥、日間自然光線、路面無缺陷且無障礙物、視距良
    好，並無不能注意之情事，竟疏未注意及此，適有原告騎乘
    車牌號碼000-0000號普通重型機車，沿同向前方行駛至上址
    ，遭被告駕駛之上開自用小客車自後方追撞（下稱系爭車禍
    事故），致原告人車倒地，受有右側鎖骨外側端移位閉鎖性
    骨折、韌帶斷裂等傷害。
　㈡原告因系爭車禍事故受有醫療費用34,415元、醫療交通費37,
    000元、門診誤工損失費293,153元、休養工作損失費600,00
    0元、看護費用82,500元、車損16,450元、精神上損害150,0
    00元及後續復健費及誤工費250,000元、醫療用品費用10,26
    7元，合計1,473,785元之損害。
　㈢綜上，爰依侵權行為法律關係提起本件訴訟，並聲明：被告
    應給付原告1,473,785元，及自111年5月3日起至清償日止，
    按年息百分之5計算之利息。
二、被告辯以：
　㈠原告起訴主張醫療費用34,415元，其中成大斗六醫院快樂門
    診，是否與系爭車禍事故相關有疑義。
　㈡醫療交通費用應以21,308元為合理。
　㈢原告為退休人員應無法請求門診誤工損失費及休養工作損失
    費用893,153元及後續復健費用和誤工費用250,000元。
　㈣原告請求精神慰撫金150,000元過高，應降為60,000元。
　㈤綜上，聲明：原告之訴駁回。　　
三、兩造不爭執事項
  ㈠兩造發生車禍之肇事經過如本院刑事庭110年度交易字第104
    號判決書所載。
  ㈡被告應負全部肇事責任。
  ㈢被告願意給付原告修車費用16,450元。
  ㈣被告願意給付原告購買醫療用品費用10,267元。
  ㈤原告已經領得強制責任險保險金65,163元。
四、兩造爭執事項：
  ㈠原告之醫療費用應為若干？
  ㈡原告請求就醫交通費37,000元，有無理由？
  ㈢原告請求門診誤工損失293,153元，有無理由？
  ㈣原告請求休養工作損失費600,000元，有無理由？
  ㈤原告請求看護費用82,500元，有無理由？
  ㈥原告請求精神上損害賠償150,000元，有無理由？
  ㈦原告請求後續復健費用及車資和誤工費250,000 元，有無理
    由？
五、本院之判斷：
  ㈠原告主張被告於109年6月11日18時15分許，駕駛車牌號碼000
    -0000號自用小客車，途經雲林縣○○市○○路000號前時，本應
    注意車輛在同一車道行駛時，應注意車前狀況並保持安全距
    離，惟被告卻自後方追撞前方由原告騎乘之車牌號碼000-00
    00號普通重型機車，導致原告人車倒地，受有右側鎖骨外側
    端移位閉鎖性骨折、韌帶斷裂等傷害等情，業據本院調取本
    院110年度交易字第104號刑事偵審卷宗核閱屬實，堪認為真
    。
  ㈡按因故意或過失，不法侵害他人之權利者，負損害賠償責任
    ，民法第184條第1項前段定有明文。次按汽車、機車或其他
    非依軌道行駛之動力車輛，在使用中加損害於他人者，駕駛
    人應賠償因此所生之損害；不法侵害他人之身體或健康者，
    對於被害人因此喪失或減少勞動能力，或增加生活上之需要
    時，應負損害賠償責任；不法侵害他人之身體、健康、名譽
    、自由、信用、隱私、貞操，或不法侵害其他人格法益而情
    節重大者，被害人雖非財產上之損害，亦得請求賠償相當之
    金額，民法第191條之2前段、第193條第1項、第195條第1項
    前段亦分別定有明文。經查，被告於上開時地駕駛自用小客
    車自後方追撞前方由原告駕駛之普通重型機車，使原告受傷
    ，已如前述，而當時天氣晴、日間自然光線、柏油路面乾燥
    、無缺陷、無障礙物、視距良好，有道路交通事故現場圖、
    道路交通事故調查報告表㈠、㈡、現場及車損照片等件附於雲
    林縣警察局斗六分局雲警六偵字第1090022568號刑案偵查卷
    宗（下稱警卷）可憑，被告竟疏未注意車前狀況，且未與前
    車保持隨時可以煞停之距離，肇生系爭車禍事故，堪認被告
    確有違反道路交通安全規則第94條第1項、第3項之過失甚明
    。本件經刑事法庭送交通部公路總局嘉義區監理所嘉雲區車
    輛行車事故鑑定會鑑定結果亦認：「邱士佳（被告）駕駛自
    用小客車，行經路段，未注意車前狀況，由後追撞前行機車
    ，為肇事原因；張朝棠（原告）駕駛普通重型機車，無肇事
    因素」，有交通部公路總局嘉義區監理所110年6月3日嘉監
    鑑字第1100000871號函暨檢附之嘉雲區車輛行車事故鑑定會
    鑑定意見書1份附於本院110年度交易字第104號刑事卷宗為
    佐（見該卷第19至21頁），是原告主張被告應負侵權行為損
    害賠償責任，自屬有據。茲就原告請求賠償之項目及金額，
    分別審究如下。
  ㈢原告請求醫療費用34,415元，業據其提出醫療收據在卷可憑
    （見本院卷二全卷），復經本院函詢原告就診過之醫療院所
    ：國立成功大學醫學院附設醫院斗六分院（下稱成大斗六醫
    院）、佛教慈濟醫療財團法人臺中慈濟醫院（下稱臺中慈濟
    醫院）、澄清綜合醫院、亞洲大學附屬醫院、一品堂中醫診
    所、宸康物理治療所等，經上開醫療院所函覆原告支出之醫
    療費用，即宸康物理治療所109年11月10日至109年12月8日
    共2,800元、一品堂中醫診所109年6月19日至110年9月22日
    共1,620元、澄清綜合醫院109年11月16日至110年2月16日共
    1,090元、亞洲大學附屬醫院109年6月12日至109年9月11日2
    ,696元、成大斗六醫院109年6月11日至111年3月9日共8,414
    元、臺中慈濟醫院109年9月28日至110年5月13日共20,315元
    （見本院卷一第97頁、第107頁、第111頁、第117至131頁、
    第145至147頁、第153至157頁），堪認為真。被告抗辯原告
    於成大斗六醫院就診「快樂門診（精神科）」應予剔除等語
    ，經本院函詢成大斗六醫院：原告就診是否與系爭車禍事故
    有因果關係？經該院以111年5月25日成醫斗分醫字第111000
    2309號函覆略以：「個案於110年10月18日至本院精神科門
    診就診，主訴車禍後3、4個月無法入眠，後續於110年11月1
    日和29日回診，詳見病歷個案症狀於110年11月29日回診時
    有部分改善，醫學上，可能造成心理壓力影響睡眠之因素錯
    綜複雜，故無法判定快樂門診和病患張朝棠109年6月11日車
    禍有無因果關係。」等語（見本院卷一第239至241頁），故
    並無證據證明原告於成大斗六醫院精神科就診與系爭車禍事
    故有因果關係，此部分門診費用共890元應予扣除（見本院
    卷一第147頁），惟上開醫院回函之醫療費用總金額為36,93
    5元，扣減後為36,045元（計算式：36,935元-890元＝36,045
    元），原告起訴請求34,415元，尚未超過上開範圍，堪認原
    告請求醫療費用34,415元為有理由。 
  ㈣原告主張其因傷至臺中就醫15次，其中1次計程車費3,200元
    ，其他14次請孩子開車接送1,600元，至斗六就醫56次，其
    中1次計程車400元，其他55次請孩子開車接送200元，以上
    共請求交通費損害37,000元等語（見本院卷一第181頁），
    固據其提出109年6月12日斗六至臺中亞洲大學醫院斗六汽車
    行3,200元之收據及109年6月19日斗六汽車行400元之收據為
    憑（見本院卷二第153頁），然本院衡酌原告並未能提出其
    他交通費用之收據，且其中斗六汽車行400元之收據並無起
    迄點，僅有原告一己之陳述，難認可採，又親屬間之接送並
    非原告所受之損害，故原告請求就醫交通費用37,000元中，
    僅有3,200元有證據可資證明，應可認定。但是被告已經自
    承願意給付21,308元（見本院卷一第261至263頁、第283頁
    ），故原告請求21,308元應屬可採。
　㈤就原告請求不能工作損失及看護費用部分：
　⒈原告受傷後先於成大斗六醫院急診，當日出院，隔日前往亞
    洲大學附屬醫院接受治療，之後前往一品堂中醫診所，其後
    陸續於成大斗六醫院、亞洲大學附屬醫院、臺中慈濟醫院、
    一品堂中醫診所、澄清醫院、宸康護理治療所間來回就診。
　⒉以下為各醫院函覆原告傷情之結果：
  ①依成大斗六醫院於111年4月15日以成醫斗分醫字第111000167
    2號函覆本院：病患於109年6月11日因右鎖骨骨折，一開始
    在亞大醫院就診，骨科醫師建議保守治療，因此一般常態，
    三個月內不適宜搬重工作為可接受範圍，一般不需要全日看
    護，但日常生活可能較為不便等語（見本院卷一第143頁）
    。
  ②依亞洲大學附屬醫院於111年4月8日以院醫事病字第11100011
    72號函覆：據骨科醫師確認：依病歷及診斷書記載，病人自
    109年6月12日起至109年9月11日間共6次門診，建議右上肢
    不宜負重6個月，需休養3個月，需全日專人照護1個月等語
    （見本院卷一第113頁）。
  ③依一品堂中醫診所函覆本院結果：患者張朝棠於109年6月19
    日於一品堂就診，因其多處挫傷加上右脅痛呼吸牽引痛，依
    照需要看護程度全天照護為1至1.5個月，就醫日期109年6月
    19日至110年9月22日等語（見本院卷一第107頁）。
  ④依臺中慈濟醫院於111年4月20日慈中醫文字第1110583號函：
    張先生於109年9月28日至110年5月13日來本院門診治療共5
    次，主診斷右肩關節囊沾黏，膝蓋骨韌帶損傷，治療後疼痛
    已改善，評估應不需要看護，傷後半年不得從事粗重工作等
    語（見本院卷一第151頁）。
  ⑤依宸康物理治療所函覆本院結果：個案張朝棠因右鎖骨閉鎖
    骨折，於109年11月10日至宸康物理治療所治療四次（109年
    11月10日、17日、109年12月3日、8日），因車禍日為109年
    6月11日，案發五個月才至宸康治療所治療，其間不能工作
    的天數及看護日期無法判定，建議由原醫院急診室核定。物
    理治療病歷記錄：109年11月10日個右手角度為屈曲100度；
    外展80度；外轉10度；內轉0度。治療期間有至平等澄清醫
    院復健科關節內注射一次，於治療所治療四次後個案疼痛指
    數明顯降低，個案自己終止療程等語（見本院卷一第97至99
    頁）。
  ⑥依澄清綜合醫院於111年4月6日以澄高字第1110125號函覆：
    病患張朝棠於109年11月16日首次就診，右肩活動受限，於1
    09年11月16日、30日接受注射兩次，已有明顯進步，當下狀
    況無須看護（見本院卷一第109頁）。
  ⒊依上開醫院函覆結果，原告之傷情確實日漸好轉，但是原告
    在109年6月11日受傷，109年6月12日就診之亞洲大學附屬醫
    院認為需休養3個月，需專人看護1個月，與原告在109年6月
    19日在一品堂中醫診所就診，認定1至1.5個月需全日看護之
    看法一致，而急診時之斗六成大醫院雖然認為不需要全日看
    護，但那是因為急診後，原告再回到斗六成大醫院復健科就
    診已經是109年9月21日，當時已經超過前開2家醫院評估之
    看護期間，自然無須再為看護，故本院認原告因傷所需看護
    期間應為全日看護1個月。至於因傷不能工作期間，亞洲大
    學附屬醫院認須休養3個月，斗六成大醫院亦判斷原告3個月
    不能負重，則原告主張受有3個月不能工作之損失，應屬可
    採。
  ⒋原告雖然提出名為「陳雅庭」出具免用統一發票之看護費用
    及餐費收據共82,500元（見本院卷二第149至151頁），但陳
    雅庭當時為原告之準媳婦，為原告自承在卷（見本院卷一第
    284頁），且該等收據包含餐費，雖有收據之形式外觀，但
    與一般看護費用之收費標準及範圍不同，難認可採。惟縱使
    原告提出之收據有不足採信之情形，然而，親屬間之看護雖
    無現實看護費之支出，亦應認被害人受有相當看護費之損害
    而得向加害人請求賠償（最高法院94年度台上字第2236號判
    決意旨參照），故原告於受看護必要之範圍內仍得請求看護
    費用，以一般市場行情而言，全日看護為2,200元，原告因
    傷有1個月應受全日看護必要，已如前述，則原告受有看護
    費用之損失應為66,000元（計算式：2,200元×30日＝66,000
    元）。
  ⒌原告雖然主張每月可賺20萬元，但是原告並未能提出其有每
    月20萬元薪資所得之證據，原告主張每月20萬元是操作金融
    之收入等語（見本院卷一第37頁），雖據其提出109、110年
    綜合所得稅電子結算申報收執聯為憑（見本院卷一第289至3
    05頁），但觀諸原告之所得內容為股利、存款利息、租金收
    入、有價證券交易所得等，與薪資無關，而孳息及租金收入
    部分無論原告受傷與否均會產生，並非因傷不能工作之損失
    ，又投資的本質具有射倖性，並非穩賺不賠，也無法完全複
    製，今日的投資成果不等於明日之投資成果，並非如薪資一
    般具有固定性，原告主張受有不能工作之損失，並未能舉證
    其每月確實有20萬元之薪資所得，自難認原告主張為可採。
    而本院衡酌原告之智識水平，應能獲得一般基本工資，原告
    雖陳明其60歲已經退休，但原告48年次，車禍時尚未滿65歲
    退休年齡，應認仍有工作能力，故原告雖然不能舉證證明其
    薪資所得，但以109年度基本工資數額計算不能工作之損失
    ，當屬可採。是以，原告受有不能工作之損失應為71,400元
    （計算式：23,800元×3個月＝71,400元）。至於原告另外請
    求門診誤工損失293,153元，依其所指，乃因門診就醫路途
    之時間上損失，加以換算為未能取得之工資來請求，但此部
    分之請求不符合民法第193條、195條所定得請求損害賠償之
    範圍，況原告自承車禍前並無工作之事實（見本院卷一第16
    2頁），自不應予准許。
  ㈥原告請求車輛修理費用16,450元及醫療用品費用10,267元，
    業據兩造所不爭執，堪認原告此部分之請求為有理由。
  ㈦原告請求精神慰撫金150,000元：
　⒈按民法第195 條所謂相當之金額，應斟酌加害人與被害人雙
    方之身分、資力與加害程度，及其他各種情形核定之慰撫金
    是否相當，應以加害行為之加害程度及被害人所受痛苦，斟
    酌加害人及被害人之身分、經濟地位等各種情形定之（最高
    法院47年台上字第1221號、51年台上字第223號判決意旨參
    照）。
　⒉本院審酌原告因系爭車禍事故受有上開傷害，足見其身心受
    有相當程度之痛苦，而原告高職畢業，曾任照明公司負責人
    ，目前已退休，而被告為技術學院夜間部畢業，任職於自動
    控制公司，月薪約30,000元等情，業據兩造陳述在卷（見本
    院卷一第101頁、第163頁），且兩造之財產所得，亦經本院
    依職權調取稅務電子閘門財產所得調件明細表附卷可佐（見
    本院卷一第49至79頁），本院衡酌上情及本案發生原因等一
    切情狀，認原告請求之精神慰撫金應以10萬元為適當。
  ㈧原告請求後續復健費及誤工費用250,000元
  ⒈原告起訴後補充111年3月9日至111年5月10日之成大斗六醫院
    醫療費用收據共1,720元及治療衛材單（見本院卷一第185至
    201頁、第203至205頁），及111年5月12日至111年8月1日之
    醫療費用收據及治療衛材單860元（見本院卷二第183至190
    頁），而經本院向成大斗六醫院函詢原告自111年3月9日起
    至症狀固定或復元之必要醫療費用若干？經該院以111年5月
    20日成醫斗分醫字第1110002315號函覆：病患鎖骨骨折，術
    後復健對病人來說有症狀上緩解之效果，應屬可接受範圍，
    另有關醫療費用無法事先預估等語（見本院卷一第209至211
    頁），故除原告確實已經支出之部分外，其他預為請求之部
    分，尚難認可採。
  ⒉而原告自111年3月9日至111年5月10日止已經支出之醫療費用
    1,720元加計交通費用800元，及111年5月12日至111年8月1
    日之醫療費用收據860元，既為被告所不爭執（見本院卷一
    第284頁），應為有理由。
  ㈨按保險人依強制汽車責任保險法規定給付之保險金，視為加
    害人或被保險人損害賠償金額之一部分。加害人或被保險人
    受賠償請求時，得扣除之，強制汽車責任保險法第32條亦有
    明定。保險人所給付受益人之保險金，可視為被保險人或加
    害人所負損害賠償金額之一部分，受害人倘已自保險金獲得
    滿足，自不得又對被保險人或加害人再事請求（最高法院90
    年度台上字第825號判決意旨參照）。查原吿因系爭車禍事
    故已領得強制汽車責任保險金65,163元，為兩造所不爭執，
    故扣減後原告得請求賠償金額應為257,197元（計算式：34,
    415元+21,308元+71,400元+66,000元+16,450元+100,000元+
    10,267元+1,720元+800元+860元＝323,220元，323,220元-65
    ,163元＝258,057元），堪以認定。
  ㈩按給付無確定期限者，債務人於債權人得請求給付時，經其
    催告而未為給付，自受催告時起，負遲延責任，其經債權人
    起訴而送達訴狀者，與催告有同一之效力；遲延之債務，以
    支付金錢為標的者，債權人得請求依法定利率計算之遲延利
    息；應付利息之債務，其利率未經約定，亦無法律可據者，
    週年利率為百分之五，民法第229條第2項、第233條第1項前
    段、第203條分別定有明文。本件原告請求被告賠償之金額
    ，並未定有給付之期限，而原告於111年5月3日當庭更正訴
    之聲明，請求被告給付自111年5月3日起之遲延利息，被告
    對利息起算日無意見（見本院卷一第161頁），因原告僅是
    將111年2月24日之書狀重新加總正確，可見被告於111年5月
    3日前已受催告無誤，故原告請求自111年5月3日起至清償日
    止，按週年利率百分之5計算之遲延利息，並未逾上開規定
    之範圍，亦無不合，應予准許。
六、綜上所述，原告依侵權行為法律關係請求被告賠償原吿258,
    057元，及自111年5月3日起至清償日止，按週年利率百分之
    5計算之遲延利息，為有理由，應予准許，逾此範圍之請求
    ，為無理由，應予駁回。
七、本件為本於道路交通事故有所請求而涉訟，依民事訴訟法第
    427條第2項第11款規定適用簡易程序所為被告敗訴之判決，
    依民事訴訟法第389條第1項第3款之規定，應由法院依職權
    宣告假執行。
八、本件為判決基礎之事證已臻明確，兩造其餘攻擊防禦之方法
    ，經本院斟酌後，認均不足以影響本判決之結果，自無逐一
    詳予論駁之必要，併此敘明。
九、訴訟費用負擔之依據：民事訴訟法第79條。　
中　　華　　民　　國　　111 　年　　8 　　月　　19　　日
                  民事簡易庭    法  官  洪儀芳

以上正本係照原本作成。
如對本判決上訴，須於判決送達後廿日內向本院提出上訴狀。如
委任律師提起上訴者，應一併繳納上訴審裁判費。
中　　華　　民　　國　　111 　年　　8 　　月　　19　　日
                                書記官　林左茹